【裁判字號】    98,消債更,38
【裁判日期】    980205
【裁判案由】    聲請更生程序
【裁判全文】
臺灣高雄地方法院民事裁定            98年度消債更字第38號
聲  請  人
即 債務 人  甲○○
代  理  人  鍾美馨律師
上列當事人因消費者債務清理事件聲請更生，本院裁定如下：
    主  文
聲請人自民國九十八年二月五日下午五時起開始更生程序。
命司法事務官進行本件更生程序。
    理  由
一、聲請意旨略以：伊前與如附表所示之銀行訂定消費貸款、信
    用卡、現金卡等契約，積欠如附表所示無擔保債務計新台幣
    （下同）2,168,287 元，於民國95年間依金融主管機關協調
    成立之中華民國銀行公會會員辦理消費金融案件無擔保債務
    協商機制，與附表所示之債權銀行達成分期還款協議，同意
    自95年6 月起、分120 期、利率0%、每月繳納23,019元方式
    償還（下稱系爭協商）。然於系爭協商時，伊任職「新豐多
    媒體股份有限公司」（下稱新豐公司），每月平均收入21,0
    00元，縱將全數用於清償亦不足，故自96年5 月間起兼職「
    宏華保全股份有限公司」（下稱宏華公司），每月增加收入
    17,280元，惟於97年11月18日竟遭新豐公司資遣，且自97年
    8 月起新豐公司即未發放薪資，不得已於97年12月毀諾。又
    依現任職宏華公司，每月薪資17,280元，亦不足清償系爭協
    商款，而有不可歸責於己之事由致履行顯有重大困難。又伊
    積欠無擔保或無優先權之債務總額未逾1200萬元，復未經法
    院裁定開始清算程序或宣告破產，爰聲請准予裁定更生等語
    。
二、按債務人不能清償債務或有不能清償之虞者，得依本條例所
    定更生程序，清理其債務；債務人無擔保或無優先權之債務
    總額未逾1200萬元者，於法院裁定開始清算程序或宣告破產
    前，得向法院聲請更生；債務人對於金融機構因消費借貸、
    自用住宅借款、信用卡或現金卡契約而負債務，在聲請更生
    或清算前，應提出債權人清冊，以書面向最大債權金融機構
    請求協商債務清償方案並表明共同協商之意旨；債務人與金
    融機構協商成立者，不得聲請更生或清算，但因不可歸責於
    己之事由，致履行顯有重大困難者，不在此限；本條例施行
    前，債務人依金融主管機關協調成立之中華民國銀行公會會
    員辦理消費金融案件無擔保債務協商機制與金融機構成立之
    協商，準用前項之規定。消費者債務清理條例第3 條、第42
    條第1 項、第151 條第1 項、第5 項、第6 項分別定有明文
    。
三、經查，聲請人積欠銀行有如附表所示債務、收入狀況說明及
    無財產等事實，已提出聲請人之債權人清冊、財產及收入狀
    況說明書、所得資料清單、財產歸屬資料清單（詳卷第9 至
    1 1 頁、第6 至8 頁、第23至25頁）、財團法人金融聯合徵
    信中心當事人綜合信用報告（詳卷第12至15頁）、協議書1
    份、前置協商退件通知函（詳卷第45至47頁、第34頁）等為
    證，經核大致相符，堪信為真實。查，聲請人於95、96年度
    所得為252,109 元、421,721 元，有95、96年度綜合所得稅
    各類所得資料清單各1 紙（詳卷第39、40頁）可按，換算平
    均每月收入為21,009元、35,143元，而依內政部社會司96年
    度高雄市每人每月之最低生活標準10,708元，認聲請人每月
    必要生活費為10,708元，且參酌96年度每人免稅額77,000元
    計算每人每月基本生活所需約6,500 元，聲請人與前配偶陳
    翠琴共同扶養女兒許文靜，及與弟許馬騰、許馬忠共同扶養
    母許林碧珠，有戶籍謄本1 份及家族體系表1 紙（詳卷第35
    、36頁、第64頁）可考，每月支出扶養費計5,417 元（6500
    ÷2 ＝3250，6500÷3 ＝2166.66 【元以下四捨五入】，32
    50＋2167＝5417），則依96年度每月平均收入35,143元，扣
    除家庭必要生活費用後，聲請人僅餘19,018元（00000 －00
    000 －0000＝19018） 可供清償債務，而無力償還每月23,0
    19元協商款，顯見協商條件於協商時未考量聲請人每月收入
    及必要支出費用。又查，聲請人於97年11月18日遭新豐公司
    資遣，且於97年8 月新豐公司即未發放薪資，有資遣人員未
    發放薪資明細表1 紙（詳卷第68頁）可按；是聲請人因遭新
    豐公司資遣，且未發放薪資，致其收入大幅減少，而有不可
    歸責於己致履行顯有重大困難之情形。
四、再查，聲請人於收入不足之情況下，仍接受協商條件，且另
    謀兼職增加收入以償還債務，足見聲請人具有高度還款誠意
    ，始而接受協商條件。又聲請人於系爭協商後，於97年8 月
    起因新豐公司未發放薪資，僅領有每月17,280元薪資，仍在
    收入不足償還金額之情形下，償還至97年11月止，應認已盡
    相當之償還誠意。執之，聲請人無法依協議繼續償還，既係
    因協商條件未能考量聲請人收入暨生活必要支出費用情況，
    且所約定之協商償還金額亦屬過高，致聲請人客觀收入不足
    以長期持續依協議償還，且係因遭新豐公司資遣，收入大幅
    減少，並非因協議後故意浪費或其他不利償還之行為，足認
    聲請人與金融機構協商成立之償還協議，係因不可歸責於聲
    請人之事由，致履行顯有重大困難。
五、綜上所述，聲請人有如附表所示之銀行消費貸款、信用卡、
    現金卡債務，債務金額未逾1200萬元，且其未經法院裁定開
    始清算程序或宣告破產，業經本院查明，有前案紀錄表、查
    詢表附卷可稽。而按聲請人不能清償債務，且前雖與金融機
    構協商成立償還協議，嗣因不可歸責於己之事由，致履行顯
    有重大困難，亦如上述，則其聲請更生，依上規定所示，自
    無不合，應予准許。
六、依消費者債務清理條例第11條第1 項、第45條第1 項、第16
    條第1 項，裁定如主文。
中    華    民    國    98    年    2     月     5    日
                  民事第五庭  法    官  洪榮家
以上正本證明與原本無異。
本裁定不得抗告。
本裁定已於98年2月5日下午5時即時公告。
中    華    民    國    98    年    2     月     5    日
                              書 記 官  胡美儀
附表：債權人清冊
┌──┬────────────┬────────┬─────────┐
│編號│債權人                  │金額（新臺幣）  │  種        類    │
├──┼────────────┼────────┼─────────┤
│一  │花旗銀行                │   57,014元     │信用卡            │
├──┼────────────┼────────┼─────────┤
│二  │渣打銀行                │   180,020元    │信用卡            │
├──┼────────────┼────────┼─────────┤
│三  │新光銀行                │   98,828元     │信用卡            │
├──┼────────────┼────────┼─────────┤
│四  │高雄市第三信用合作社    │   30,937元     │信用卡            │
├──┼────────────┼────────┼─────────┤
│五  │匯豐銀行                │   423,440元    │信用卡、現金卡    │
├──┼────────────┼────────┼─────────┤
│六  │遠東銀行                │   192,898元    │信用卡            │
├──┼────────────┼────────┼─────────┤
│七  │萬泰銀行                │   158,000元    │信用貸款          │
├──┼────────────┼────────┼─────────┤
│八  │台新銀行                │   72,078元     │信用卡            │
├──┼────────────┼────────┼─────────┤
│九  │日盛銀行                │   35,000元     │信用貸款          │
├──┼────────────┼────────┼─────────┤
│十  │安泰商業銀行            │   270,000元    │信用貸款          │
├──┼────────────┼────────┼─────────┤
│十一│中國信託銀行            │   410,001元    │信用貸款、信用卡、│
│    │                        │                │現金卡            │
├──┼────────────┼────────┼─────────┤
│十二│友邦國際信用卡股份有限公│   240,071元    │信用卡            │
│    │司                      │                │                  │
├──┴────────────┼────────┴─────────┤
│      合    計                │ 2,168,287元                        │
└───────────────┴──────────────────┘


司法院資訊處製作；財團法人民間司法改革基金會備份。
